【裁判字號】    97,聲,1578
【裁判日期】    970606
【裁判案由】    聲請準抗告
【裁判全文】
臺灣臺中地方法院刑事裁定              97年度聲字第1578號
聲  請  人  甲○○
上列聲請人因聲請檢察官發還扣押物，提起準抗告案件，本院裁
定如下：
    主    文
扣押甲○○所有之契約書壹份、存摺貳本、雜記本貳冊、文件資
料壹份應予發還楊元森。
    理  由
一、聲請意旨略以：聲請人即被告甲○○ (下稱聲請人)業經臺
    灣高等法院臺中分院以九十六年度上重訴字第五一號判決無
    罪確定在案，該案所扣押聲請人所有之契約書一份、存摺二
    本、雜記本二冊、文件資料一份，依據刑事訴訟法之規定自
    應發還予聲請人。又上開扣押之存摺為聲請人日常生活上所
    必需；雜記本更是紀錄聲請人多年來業務上往來之聯絡電話
    ，為聲請人業務上所不可或缺，聲請人因不服臺灣臺中地方
    法院檢察署檢察官於民國九十七年四月八日所為「臺端所犯
    之案件，尚有其他被告審理中，故待其案件全部確定後再行
    處理」之處分，特於法定期間內，依刑事訴訟法第四一六條
    第一項規定，聲請鈞院變更檢察官所為之處分，准予發還上
    開扣押物予聲請人，以保障聲請人財產之基本權利等語。
二、按扣押物若無留存之必要者，不待案件終結，應以法院之裁
    定或檢察官命令發還之；其係贓物而無第三人主張權利者，
    應發還被害人。扣押物因所有人、持有人或保管人之請求，
    得命其負保管之責，暫行發還。又扣押物未經諭知沒收者，
    應即發還。但上訴期間內或上訴中遇有必要情形，得繼續扣
    押之，刑事訴訟法第一百四十二條、第三百十七條分別定有
    明文。再者，對於審判長、受命法官、受託法官或檢察官所
    為扣押或扣押物發還之處分有不服者，受處分人得聲請所屬
    法院撤銷或變更之，刑事訴訟法第四百十六條第一項第一款
    亦定有明文。
三、查，聲請人因涉犯擄人勒贖案件，經臺灣高等法院臺中分院
    於九十六年十二月六日，以九十六年度重上訴字第五一號判
    決無罪，並於九十七年一月二十五日送執行確定，嗣聲請人
    即向臺灣臺中地方法院檢察署檢察官聲請發還上開扣押物，
    惟經臺灣臺中地方法院檢察署檢察官於九十七年四月八日以
    中檢輝執義九七執一九七五字第○二八四一四號函為「臺端
    所犯之案件，尚有其他被告審理中，故待其案件全部確定後
    再行處理。」等語，有臺灣高等法院被告前案紀錄表、臺灣
    高等法院臺中分院九十六年度重上訴字第五一號刑事判決、
    臺灣臺中地方法院檢察署中檢輝執義九七執一九七五字第○
    二八四一四號函各一份在卷可憑。又臺灣高等法院臺中分院
    九十六年度重上訴字第五一號刑事案件之被告除聲請人外，
    尚有廖述福、賴廷彰、廖耿明、廖耿輝、廖耿銓，嗣該等其
    餘被告經判決「廖述福共同私行拘禁，處有期徒刑壹年拾月
    ，減為有期徒刑拾壹月。廖耿銓共同私行拘禁，處有期徒刑
    壹年拾月，減為有期徒刑拾壹月。又以加害生命、身體之事
    ，恐嚇他人致生危害於安全，處有期徒刑肆月，減為有期徒
    刑貳月。應執行有期徒刑壹年。賴廷彰共同私行拘禁，處有
    期徒刑壹年陸月，減為有期徒刑玖月。廖耿銓、廖耿明、廖
    耿輝被訴強制罪部分，均無罪。」，且除廖述福、賴廷彰、
    廖耿銓三人提起上訴，現繫屬於最高法院外，其餘被告均已
    判決確定送執行，亦有本院電話紀錄一份在卷可按，並經本
    院調取臺灣高等法院臺中分院九十六年度重上訴字第五一號
    刑事案卷核閱無訛。此外，臺灣高等法院臺中分院九十六年
    度重上訴字第五一號刑事判決且明確宣示：「（六）扣案之
    支票影本一份、支票一份、存摺三本、雜記六份、印章七枚
    、擦槍工具一袋、玩具槍二支、通訊錄（雜記）三本、文書
    資料一份、支票一份、存摺一份、刀械二份、六合彩資料一
    份、傳真機二臺、支票一冊、支票二張、大同佛道院資料一
    冊、租賃契約二冊、存摺四冊、匯款單六張、通訊錄二張、
    雜記四份、簽賭資料四份、藍波刀一支、手銬一副、當票一
    張、傳真機一臺、雜卷一份、協議書一份、存摺資料一份、
    『契約書一份、存摺二本、雜記本二冊、文件資料一份』，
    被告三人均否認與本案有關，本院亦查無證據可資證明上開
    物品與本案有關，自不得於本案宣告沒收，併予敘明。」等
    語，是聲請人既經判決無罪確定在案，且上揭遭扣押為聲請
    人所有之「契約書一份、存摺二本、雜記本二冊、文件資料
    一份」復無何事證可認與其餘尚未判決確定之被告之刑事案
    件有何關聯，則聲請人聲請發還上開扣押物品，依據上開說
    明，應予准許。檢察官遽未准予發還該等扣押物品，尚有未
    洽，聲請人提起本件準抗告，請求變更檢察官所為之上開處
    分，准予發還前揭扣押物予聲請人，以保障聲請人財產之基
    本權利等語，核無不合，爰依前揭規定裁定如主文。
中    華    民    國    97    年    6     月    6     日
                  刑事第十庭審判長法  官  賴妙雲
                                  法  官  黃炫中
                                  法  官  江奇峰
上正本證明與原本無異。
如不服本裁定，應於送達後五日內，向本院提出抗告狀。
                                  書記官  江慧貞
中    華    民    國    97    年    6     月    6     日


司法院資訊處製作；財團法人民間司法改革基金會備份。
